【裁判字號】    99,訴,653
【裁判日期】    991012
【裁判案由】    偽造文書等
【裁判全文】
臺灣臺北地方法院刑事判決               99年度訴字第653號
公  訴  人  臺灣臺北地方法院檢察署檢察官
被      告  甲○○
選任辯護人  張權律師
            王永茂律師
被      告  乙○○
選任辯護人  法律扶助律師林曜辰律師
上列被告等因偽造文書等案件，經檢察官提起公訴（九十八年度
偵字第二八二三六號），本院判決如下：
    主  文
甲○○共同行使偽造公文書，足以生損害於公眾及他人，處有期
徒刑貳年貳月。未扣案之貼有乙○○照片之偽造「臺灣臺北地方
法院檢察署監管科書記官」服務證壹張、如附表所示之印文及偽
造之「法務部行政執行署臺北執行處凍結管制命令章」印章、「
檢察執行處鑑」公印各壹枚均沒收。
乙○○共同行使偽造公文書，足以生損害於公眾及他人，處有期
徒刑壹年捌月。未扣案之貼有乙○○照片之偽造「臺灣臺北地方
法院檢察署監管科書記官」服務證壹張、如附表所示之印文及偽
造之「法務部行政執行署臺北執行處凍結管制命令章」印章、「
檢察執行處鑑」公印各壹枚均沒收。
    事  實
一、甲○○（綽號阿華、阿龍）得知丙○○【綽號大胖，所涉行
    使偽造公文書犯行，經本院以九十七年度訴字第一四六○號
    判決判處有期徒刑一年六月，緩刑三年，並應向丁○○支付
    新臺幣（下同）八十八萬七千元，嗣經臺灣高等法院以九十
    八年度上訴字第一號判決撤銷改判為有期徒刑一年六月，再
    經最高法院以九十八年度臺上字第二四三八號判決上訴駁回
    確定】、乙○○（綽號阿文）二人經濟窘困，遂以雇用給薪
    方式邀該二人加入詐騙集團擔任車手，甲○○、丙○○、乙○○及其等所屬詐騙集團之成年成員共同基於詐欺取財、行
    使偽造特種文書、行使偽造公文書及僭行公務員職權之犯意
    聯絡，以詐取一百萬元為計，丙○○每次得領取五萬元，逾
    一百萬元以上，即可再領取獎金十萬元之報酬而受僱於甲○○，乙○○則負責載送丙○○前往目的地取款及擔任把風之
    工作，每日可獲得油錢二千元、回數票一千元及工資三千元
    。甲○○於民國九十六年八月十三日在臺中縣豐原市○○路
    仁愛新村二號附近收取丙○○、乙○○交付之照片後，共同
    偽造係特種文書，而貼有丙○○照片之「臺灣臺北地方法院
    檢察署監管科書記官陳育生」服務證及貼有乙○○照片之偽
    造「臺灣臺北地方法院檢察署監管科書記官」服務證，甲○○並交付其持有門號0000000000號SIM卡一枚、
    「臺灣臺北地方法院檢察署監管科書記官陳育生」服務證予
    丙○○，同時並交付貼有乙○○照片之另張「臺灣臺北地方
    法院檢察署監管科書記官」服務證予乙○○，丙○○並以該
    門號與甲○○聯絡取款事宜。而該詐騙集團之成年成員持先
    前於不詳時、地所偽造之「法務部行政執行署臺北執行處凍
    結管制命令章」印章及「檢察執行處鑑」公印，於不詳時、
    地擅自蓋用於偽造「臺北地檢署監管科」收據之公文書上，
    以表示該收據係由臺北地檢署所製作之公文書。旋於九十六
    年八月十五日十三時至十四時二十分許，該詐騙集團成員分
    別偽以戶政事務所職員「張惠敏」、警官「高文華」、主任
    檢察官「薛維平」之名義，向丁○○佯稱渠帳戶疑似洗錢帳
    戶，該帳戶內不法所得須交予主任檢察官薛維平監管，並指
    派陳育生書記官向渠收取帳戶款項，致丁○○信以為真，而
    於同日十六時三十分許攜現金九十萬元至臺北市○○路與杭
    州南路口，丙○○即出示上開服務證而行使，冒充臺北地檢
    署書記官僭行財產扣押之公務員職權，足以生損害於臺北地
    檢署就其所屬人員管理及職務執行之正確性及陳育生本人，
    致丁○○陷於錯誤，誤認丙○○係臺北地檢署承辦財產監管
    事務之書記官，而當場交付九十萬元，丙○○即將先前於同
    日十六時許在丁○○臺北市○○路○段三號五樓之二住處附
    近某家便利商店所接收明知為偽造之「臺北地檢署監管科」
    九十萬元之傳真收據一紙（未扣案）交丁○○收執而行使，
    足生損害於臺北地檢署之公信力。丙○○詐騙得逞後隨即搭
    乘在場把風之乙○○所駕駛不詳車號自用小客車離去，而將
    款項悉數交付甲○○，其中七十六萬五千元並由乙○○聽從
    指示至臺北縣三重市某旅館附近之中國信託商業銀行以臨櫃
    匯款之方式將款項匯至詐騙集團所指定人頭帳戶。該詐騙集
    團成員於翌日即九十六年八月十六日上午九時三十分許，承
    前接續犯意，以主任檢察官薛維平名義以電話向丁○○佯稱
    渠寶華銀行帳戶內八十萬元款項亦應交付監管，此時丁○○
    始驚覺有異即刻報警，並虛應詐騙集團成員將依約交其監管
    。乙○○即駕不詳車號之自用小客車搭載丙○○至臺北市中
    正區○○○路與金華街口，由乙○○負責把風，丁○○於同
    日中午十二時三十分許攜現金八十萬元至該處，丙○○即承
    前詐欺取財、行使偽造特種文書、行使偽造公文書、僭行公
    務員職權之接續犯意，將伊於同日中午十二時許在該處附近
    某家便利商店所接收明知為偽造之「臺北地檢署監管科」之
    八十萬元傳真收據一紙交予丁○○收執而行使，旋經在場埋
    伏之警員當場逮捕而未遂，並扣得上開偽造「陳育生」服務
    證一張及門號0000000000號SIM卡一枚。
二、案經臺灣高等法院告發由臺灣臺北地方法院檢察署檢察官偵
    查起訴。
    理  由
壹、程序部分即本案證據之證據能力之認定 ：
一、證人即告訴人丁○○、證人丙○○、共同被告乙○○於偵查
    中以證人身分在檢察官面前所為之證述，業經具結，有結文
    在卷為憑，且偵查中檢察官向被告以外之人所取得之陳述，
    原則上均能遵守法律規定，不致違法取供，其可信性極高，
    並無顯有不可信之情況，且本院於九十九年七月二十二日準
    備程序中就共同被告乙○○於九十九年三月十九日偵查中具
    結作證部分加以勘驗，經勘驗後內容與偵訊筆錄之記載互核
    相符，並無記載錯誤之情事，是依刑事訴訟法第一百五十九
    條之一第二項之規定，該等證人於檢察官偵查中之供詞，均
    有證據能力而得為證據。
二、另本判決所引認定被告二人犯罪之其餘審判外之供述證據，
    因被告二人之辯護人已代被告二人表示不爭執證據能力（見
    本院九十九年五月二十日、六月十七日準備程序筆錄），復
    未於言詞辯論終結前聲明異議，本院審酌該等證據作成時之
    情況，均無不宜作為證據之情事，依法自得作為證據。
貳、實體部分：
一、訊據被告甲○○對於其認識證人丙○○及被告乙○○，且曾
    於九十六年八月十五日晚上在臺北縣三重某旅館見到證人丙○○、被告乙○○之事實，被告乙○○對於曾於前開時間載
    送證人丙○○至臺北，並將款項七十六萬五千元匯至指定帳
    戶等事實均坦承不諱，然被告甲○○矢口否認有前開犯行，
    被告乙○○亦矢口否認有共同行使偽造公文書、僭越公務員
    職權、行使偽造特種文書等犯行，被告甲○○辯稱：其並非
    詐騙集團成員，未曾收取證人丙○○及被告乙○○之照片而
    偽造服務證，證人丙○○及被告乙○○未曾對其交付任何款
    項，其亦未要求被告乙○○去匯款，因證人丙○○有欠其八
    萬元款項未還，方遭挾怨報復云云。被告乙○○辯稱：伊只
    是單純受證人丙○○之指示開車載證人丙○○到臺北來找工
    作並開車到處找人而已，出發前證人丙○○說會補貼伊回數
    票一千元、油錢二千元及工資一天三千元；至於匯款的部分
    ，是當時證人丙○○把手機交給伊接聽時，對方要伊抄下匯
    款帳號去匯款，錢是證人丙○○交付的。證人丙○○當時有
    說他的工作就是收帳，且伊並未交任何照片給被告甲○○，
    也沒有收到任何的假證件云云。
二、經查：
(一)告訴人丁○○如何於上揭時、地遭詐騙集團成員以上揭方式
    詐取財物，其中證人丙○○並冒稱「陳育生」書記官，先後
    向之收取九十萬元得逞及八十萬元未得逞，並先後收受該詐
    騙集團所傳真之上揭「臺北地檢署監管科」收據二紙等情，
    迭據證人丁○○於警詢、偵訊時證述綦詳（見九十六年度偵
    字第一六九五三號偵查卷宗第十二、十三、十六、十七、一
    三三、一三四頁），並有偽造「臺北地檢署監管科」之八十
    萬元收據影本（見九十六年度偵字第一六九五三號偵查卷宗
    第三十頁）、告訴人領回八十萬元之贓物認領保管單（見九
    十六年度偵字第一六九五三號偵查卷宗第二十頁）附卷可稽
    ，復有另案扣案之偽造「臺灣臺北地方法院檢察署監管科書
    記官陳育生」服務證、門號0000000000號SIM卡
    一枚可按。再被告乙○○於上開時、地確有前往中國信託商
    業銀行匯款七十六萬五千元至指定帳戶，此除據被告乙○○
    坦認在卷外，並有中國信託商業銀行股份有限公司九十九年
    四月六日中信銀字第○九九二二二七一二○四五五八號函暨
    檢附之九十六年八月十五日匯款申請書（見九十八年度偵字
    第二八二三六號偵查卷宗第四十頁）在卷可考，堪信為真。
(二)證人丙○○於九十八年十一月十日檢察事務官詢問時證稱：
    於九十六年八月十三日在臺中縣豐原市○○路上和乙○○一
    起把自己的照片交給甲○○，甲○○當場在車上把伊二人的
    照片黏貼在假的書記官服務證上面，並交付假的書記官陳育
    生服務證給伊。甲○○還有拿一張說稿給伊，上面的內容是
    要伊等向被害人詐騙的程序跟過程。九十六年八月十五、十
    六日假冒書記官向丁○○收款時，是乙○○負責載送跟把風
    ，在八月十五日收到款項之後，就回到三重住宿的汽車旅館
    ，第一次是收到九十萬元的款項等語（見九十八年度他字第
    七四七九號偵查卷宗第十八、十九頁）。於九十八年十一月
    二十七日檢察官訊問時結證稱：九十八年十一月十日在檢察
    事務官面前所言屬實，交付照片、行騙過程、受款、把風過
    程如同上述所言，有一位被害人被詐欺了九十萬元，錢是甲○○拿走，匯到大陸去，之所以會假冒書記官的身分去詐欺
    是因伊欠高利貸錢，伊有問甲○○，是甲○○教伊可以這樣
    騙錢。當時伊在夜市擺攤，是問甲○○有無工作可以作，交
    相片之後，甲○○就跟伊說可以這樣做。書記官的證件是甲○○當場在伊面前剪貼後，做好拿給伊的。乙○○是負責把
    風，但乙○○也有一張假的書記官證件，也是甲○○當場作
    的，騙到的錢都是甲○○統一拿走，之後再分，乙○○會去
    詐騙是因為母親生病，二個小孩沒飯吃，伊和乙○○是一起
    去找甲○○的等語（見九十八年度他字第七四七九號偵查卷
    宗第二十三、二十四頁）。於九十九年三月十七日檢察官訊
    問時結證稱：是在甲○○的車上與乙○○一同交照片給甲○○，由甲○○製作假書記官證件。甲○○一開始自稱阿華，
    後來要伊等改稱阿龍，甲○○也有製作貼有乙○○照片之假
    書記官證件，甲○○在有事情時才會拿給伊等證件，包含行
    動電話、SIM卡，用完就收回去，乙○○是幫伊開車，因為
    當時甲○○把伊、乙○○二人分成一組等語（見九十八年度
    偵字第二八二三六號偵查卷宗第二十五、二十六頁）。於本
    院審理中證稱：先前只知道甲○○叫阿華，也都叫他阿華，
    叫阿華甲○○也會回答。在偵查中所述甲○○是伊老闆是正
    確的，這樣認定的理由是因當時甲○○跟伊接觸時，有給金
    錢資助及吃住，而且所騙到的錢都是交給甲○○，然後由甲○○發薪水給伊等，這也是甲○○要求的，甲○○是用電話
    指揮跟當面指揮，還叫伊去收傳真，就是假檢察官的收據，
    乙○○是負責幫伊開車。持有的假證件是由甲○○製作，當
    時是在車上，同一時間伊和乙○○將照片交給甲○○，甲○○依照檢察官那張證件的大小，黏貼上去的，那張證件是檢
    察官或書記官忘記了，那張證件伊被查到時，就在警察那邊
    了，甲○○是在車上發證件的，乙○○也在同車上，在黏貼
    證件之前，甲○○就有跟伊說伊等的工作就是要騙人錢，到
    臺北後騙到錢的當晚是伊和乙○○把錢交給甲○○，甲○○
    有借伊錢，第一次是五千元，第二次是一萬五千元，後來錢
    沒有還甲○○，因為伊為了這筆錢還要賠八十幾萬的債務及
    一年半的青春，所以認為沒有必要還，當時伊是因為生意失
    敗才會去找甲○○，甲○○說那邊有工作，伊才會找乙○○
    一起去，後來知道工作的內容是車手的工作，伊和乙○○兩
    人的家境都非常窮，甲○○拿了五千元給伊，一萬元給乙○○，當時伊二人都覺得非常感激，可是事情到後來演變成這
    樣，伊還要賠被害人八十幾萬的錢，所以伊覺得沒有必要還
    甲○○，伊先前所說甲○○有提供金錢資助也就是這段借錢
    的內容，是同一事情。一開始在海產店甲○○拿錢給伊等的
    時候就知道要作詐騙，後來在車上交付照片，甲○○交付證
    件給伊等時，也有說要做的是什麼工作。甲○○在車上跟伊
    講解工作內容時，乙○○也在場，甲○○是說怎樣去騙人家
    的錢的話，還要交代乙○○在把風的時候要注意哪些事情，
    到臺北之後，工作是甲○○分配的，伊主要是去收傳真，還
    有去約定的地點，跟被害人收款項，乙○○的工作是把風跟
    載伊，收到錢之後伊兩人將錢交給甲○○，後來甲○○找乙○○陪他去找提款機，時間點大約是在當天晚上的四點到晚
    上七、八點這段時間等語（見本院九十九年九月二十一日審
    判筆錄），經核該證人先後多次證述情節均屬一致。雖證人
    丙○○先前於另案偵查中稱該綽號阿華之人為「林？華」，
    然證人丙○○既已提供綽號阿華之人為豐原人，並具體提出
    該人之正確地址，本院參諸被告甲○○先前於檢察官訊問，
    質以是否認識被告乙○○及證人丙○○時，亦供稱因都叫綽
    號，名字不記得等情（見九十八年度他字第七四七九號偵查
    卷宗第十三頁、九十八年度偵字第二八二三六號偵查卷宗第
    三十一頁），則於此情形下，證人丙○○因僅知悉綽號而誤
    認綽號阿華之人之姓名為「林？華」，與常情並無違背，對
    其證言之可信度顯然不生影響，甚為灼然。
(三)被告乙○○於偵查中以證人之身分結證稱：因丙○○介紹認
    識阿龍，有拿到甲○○所交付，貼有伊照片的假書記官證件
    ，丙○○說的是事實。在臺北時有和丙○○去拍照，甲○○
    把伊及丙○○分成同一組，甲○○沒有跟伊談到很多話，伊
    都是跟丙○○行動，只見過甲○○幾次面。拿到錢的那天晚
    上阿龍有叫伊去匯款，阿龍就是甲○○，甲○○確實有拿假
    書記官證件給伊二人，有要伊二人去臺北收款，也有要伊去
    匯款等語（見九十八年度偵字第二八二三六號偵查卷宗第二
    十五、二十六、三十一頁、本院九十九年七月二十二日準備
    程序筆錄），與前開證人丙○○之證述情節大致相符。被告
    乙○○於本院審理中所辯伊並未交任何照片給被告甲○○，
    也沒有收到任何的假證件云云，並附和被告甲○○之說詞而
    證稱當日在三重旅館係碰巧遇見等證詞，本院審酌被告乙○○於本院準備程序、審理中就本案所為之供述，先後陳述多
    所不一，顯已有所避重就輕，參諸被告乙○○於本院審理中
    所稱確有至臺北照相，僅未前往拿取照片一情，衡情被告乙○○等人既已特地北上，並和證人丙○○在臺北拍照，則伊
    辯稱於拍照後沒有去拿照片，與常情亦有不符之處。況衡諸
    經驗法則，被告於距離案發時間較為接近時所為之供述，記
    憶較為鮮明，不易記憶錯誤，亦較少權衡利害得失或受他人
    之干預，且被告乙○○於本院審理中為與偵查時翻異之陳述
    ，亦無任何事證足證與事實較為相符，本院綜以上情，認證
    人丙○○先後一致之證述及被告乙○○先前於偵查中所為之
    證述，顯較符真實，堪可採信。被告甲○○所辯其並非詐騙
    集團成員，未曾收取證人丙○○及被告乙○○之照片而偽造
    服務證，證人丙○○及被告乙○○未曾對其交付任何款項，
    其亦未要求被告乙○○去匯款云云，顯為卸責之詞，不足採
    信。另被告乙○○於本院審理中所為有利於被告甲○○之證
    述，及所辯匯款的部分，是當時證人丙○○把手機交給伊接
    聽時，對方要伊抄下匯款帳號去匯款，錢是丙○○交付的。
    證人丙○○當時有說他的工作就是收帳，且伊並未交任何照
    片給被告甲○○，也沒有收到任何的假證件云云，顯為飾卸
    己身部分刑責及迴護被告甲○○應擔負之刑責而為之供述，
    不足採信。
(四)被告甲○○雖辯稱因證人丙○○有欠其八萬元款項未還，方
    遭挾怨報復云云，然依被告甲○○先前於偵查中之供述，係
    稱其與「阿憲」之人有債務糾紛，阿憲跟丙○○很熟云云（
    見九十八年度他字第七四七九號偵查卷宗第十三頁），後又
    改稱乙○○（阿憲）、丙○○（大胖）有向其借過八萬元，
    二人一起借云云（見九十八年度偵字第二八二三六號偵查卷
    宗第三十一頁），再稱之前因為借貸關係與丙○○處的不是
    很好云云（見九十八年度偵字第二八二三六號偵查卷宗第三
    十一頁），是被告甲○○就係何人借錢及與其發生糾紛之人
    等情節先後供述不一，若其與證人丙○○間確有借貸之情事
    ，豈有可能為此先後不一之陳述？本院因認被告甲○○此節
    所辯為卸責之詞，不足採信。
(五)按共同正犯，在合同之意思內各自分擔犯罪行為之一部，相
    互利用他人之行為，以達其犯罪之目的，即應對全部所發生
    之結果，共同負責（最高法院二十七年上字第七五五號、七
    十三年臺上字第二三六四號判例要旨可參）。被告甲○○、
    乙○○、證人丙○○三人既屬同一犯罪集團，共同以臺北地
    檢署監管科之名義，以監管財物之方式，騙取不特定人之財
    物，則其等對該詐騙集團偽造上揭書記官證件、偽造詐騙金
    額之收據以取信告訴人之行為，事前當有所知悉，且本於共
    同正犯意思互有聯絡、行為互相利用之功能性結構，自無再
    就行為結果強行分攤之理，而應由共同正犯之每一人，對共
    同犯罪之結果承擔責任。況被告乙○○載送證人丙○○一天
    可得之報酬，含回數票、油錢及工資等竟可高達六千元，對
    照伊於本院審理中所自承之每日薪資為八百元（見本院九十
    九年九月二十一日審判筆錄），顯已逾越正常合理之薪資報
    酬，若謂伊對於被告甲○○、證人丙○○所為前開犯行並不
    知悉，顯與常情有悖，是被告乙○○所辯伊只是單純受證人
    丙○○之指示開車載證人丙○○到臺北來找工作並開車到處
    找人而已，出發前證人丙○○說會補貼伊回數票一千元、油
    錢二千元及工資一天三千元云云否認有共同行使偽造公文書
    、僭越公務員職權、行使偽造特種文書等犯行，要無可採。
(六)綜上，本案事證明確，被告二人犯行均堪認定，應予依法論
    科。另被告甲○○之辯護人申請調閱0000000000
    、0000000000號行動電話之申請人登記資料云云
    ，因詐騙集團甚少以自己名義申辦門號用以詐騙他人或供聯
    絡之用，是無論該等門號申請人是否為被告甲○○之名義，
    均不影響本案犯罪事實存在與否之認定，因認無調查之必要
    。至申請調閱0000000000號行動電話之申請人登
    記資料部分，因卷內已有此部分之資料（見臺灣高等法院九
    十八年度上訴字第一號刑事卷宗第三十四、三十五頁），顯
    無再調查之必要。另被告甲○○於本院審理中雖請求本院調
    閱飯店及銀行匯款之錄影資料及調閱其九十六、九十七年間
    名下有無機車或汽車，及調閱派出所是否有證人丙○○家人
    之報案紀錄證明證人丙○○所述不實云云，矧一般飯店、銀
    行之監視錄影器之錄影資料均有保存期限，而本案發生迄今
    業已逾三年，且被告甲○○於本院審理中亦曾坦認確有出現
    於前開三重旅館，本院復未認定被告甲○○有陪同被告乙○○共同前往匯款，是此部分顯與本院認定之事實無關，無調
    查之必要；另聲請調閱其九十六、九十七年間名下有無機車
    或汽車部分，揆之證人丙○○於本院審理中所證述當時有去
    大約甲○○家那邊去找，後來在幾戶人家的門口看到甲○○
    的那台摩托車，就把住址及摩托車拍下來，後來警察就把甲○○相片及他家人的資料拿出來跟伊做指認等語，可知當初
    係以被告甲○○「使用」之機車及地址加以找出涉案之被告
    甲○○，並非謂係循機車之車籍資料找出被告甲○○，是被
    告甲○○此部分之聲請，顯無調查之必要；另調閱派出所是
    否有證人丙○○家人之報案紀錄部分，因證人丙○○於本院
    審理中並未證述伊家人有否報案，且與本案認定之犯罪事實
    無關，是此部分亦無調查之必要，均附此敘明。
三、論罪科刑之法律適用：
(一)按所謂文書，乃以文字或符號為一定之意思表示，具有存續
    性，以為法律上或社會生活上重要事項之證明者而言，故不
    論係影本或原本，若有上述文書之性質，均屬文書之範疇。
    次按刑法上所稱之公文書，係指公務員職務上製作之文書。
    若由形式上觀察文書之製作人為公務員且文書之內容係就公
    務員職務上之事項所製作，即使該偽造之公文書上所載製作
    名義機關不存在或該文書所載之內容並非該管公務員職務上
    所管轄，惟社會上一般人無法辨識而仍有誤信其為真正之危
    險時，仍難謂其非公文書。而刑法上所稱之公印或公印文，
    係專指表示公署或公務員資格而言，即俗稱大印與小官印及
    其印文（最高法院二十二年上字第一九○四號、六十九年臺
    上字第六九三號判例意旨參照），又公印文之形式凡符合印
    信條例規定之要件而製頒，無論為印、關防、職章、圖記，
    如足以表示其為公務主體之同一性者，均屬之（最高法院八
    十九年度臺上字第三一五五號判決意旨參照）。查本案偽造
    之「臺北地檢署監管科」收據，係冒用公署名義所為之文書
    ，縱其中該文書之製作名義機關「監管科」係屬虛構，惟依
    上揭說明仍屬公文書。至該收據上之「法務部行政執行署臺
    北執行處凍結管制命令章」印戳，並非表示公務機關或機關
    長官資格及其職務之印信，自難以偽造公印論，應論以偽造
    印章，而該收據上所蓋偽造之「檢察執行處鑑」印戳，因係
    表示公務機關或機關長官資格及其職務之印信，自屬公印文
    而為偽造之公印所蓋印。又行使影本，作用與原本相同，偽
    造公文書後，持以行使其影本，偽造之低度行為為高度之行
    使行為所吸收，應論以行使偽造公文書罪（最高法院七十年
    臺上字第一一○七號判例意旨參照）。本案偽造之公文書，
    雖係經傳真並由證人丙○○交予告訴人收受，惟依上開見解
    ，仍應認係行使偽造公文書罪，而行使上述偽造之公文書，
    自足以生損害於司法文書之公信力。
(二)按「臺灣臺北地方法院檢察署監管科書記官陳育生」服務證
    ，係用以表示服務之證書，依司法院院解字第三九一八號解
    釋關於偽造在某機關任職證件應成立刑法第二百十二條罪之
    見解，係屬特種文書，持以行使，自足生損害於陳育生及臺
    北地檢署管理所屬人員及職務執行之正確性，是核被告二人
    所為，係犯刑法第二百十六條、第二百十一條行使偽造公文
    書罪、第三百三十九條第一項詐欺取財罪、第一百五十八條
    第一項僭行公務員職權罪、第二百十六條、第二百十二條行
    使偽造特種文書罪。偽造印章、公印、並蓋印於偽造公文書
    上，為偽造公文書之階段行為，不另論罪。偽造特種文書、
    偽造公文書之低度行為，分別為行使偽造特種文書、行使偽
    造公文書之高度行為所吸收，均不另論罪。先後二次詐欺取
    財既遂、未遂、行使偽造公文書、行使偽造特種文書、僭行
    公務員職權之犯行，均係於密切接近之時地以相同方式實施
    ，侵害同一法益，且詐騙同一被害人，被告等應係基於單一
    犯意接續而為，為接續犯，均應各僅論以一罪。被告甲○○
    、乙○○、證人丙○○及其等所屬詐騙集團成員間，就上開
    犯行，有犯意聯絡及行為分擔，應論以共同正犯。其等以一
    行為觸犯上開數罪名，為想像競合犯，應依刑法第五十五條
    之規定從一重之行使偽造公文書罪處斷。
(三)爰審酌被告二人前未曾因犯罪受刑之宣告，有臺灣高等法院
    被告前案紀錄表在卷可按，品行尚可，然其等正值青壯，不
    思循正途賺取報酬，而參加詐騙集團，共同假司法機關之名
    ，利用告訴人對司法案件偵辦程序不熟悉，施用詐術詐騙告
    訴人，嚴重戕害司法機關威信並造成告訴人之財產受損，且
    詐欺金額頗鉅，惡性非輕，被告乙○○於本院審理中已坦承
    部分犯行，被告甲○○、乙○○迄今未返還款項或賠償告訴
    人款項、兼衡被告二人之犯罪動機、目的、手段、生活狀況
    ，被告乙○○負責開車及把風，擔任車手角色，被告甲○○
    負責指派、指導被告乙○○及證人丙○○，在該詐騙集團中
    所負責之層級相對較高，二人參與犯罪之程度不同等一切情
    狀，認公訴人於本院審理中對被告甲○○求處有期徒刑三年
    ，尚嫌過重，對被告乙○○求處有期徒刑一年八月，則屬適
    當，爰各量處如主文所示之刑。
(四)偽造之「陳育生」服務證一張，係被告甲○○所有而為供本
    案共同犯罪所用之物，業據證人丙○○於另案中供承屬實，
    但該服務證因證人丙○○案件業已判決確定而經臺灣臺北地
    方法院檢察署依法沒收銷毀，有一審支援檢察官辦案系統扣
    押物處分處理查詢列印畫面資料在卷可按，是該服務證顯無
    再予宣告沒收之必要，不予宣告沒收。未扣案之貼有乙○○
    照片之偽造「臺灣臺北地方法院檢察署監管科書記官」服務
    證一張，係被告甲○○、乙○○等人所有，因未提出加以行
    使而非屬供犯罪所用之物，然仍不失為犯偽造特種文書罪所
    生之物，爰依刑法第三十八條第一項第三款之規定宣告沒收
    。至如附表編號第一、二號所示偽造之「臺北地檢署監管科
    」收據二紙，業經交付給告訴人，為告訴人所有，該文件自
    不得沒收，惟其上偽造之「法務部行政執行署臺北執行處凍
    結管制命令章」印文、「檢察執行處鑑」公印文，依刑法第
    二百十九條之規定，不問是否屬於犯人所有，應予宣告沒收
    （依證人丙○○於臺灣高等法院九十八年度上訴字第一號案
    件供述及本院審理中證述，該偽造之九十五年八月十五日「
    臺北地檢署監管科」收據與九十五年八月十六日該紙收據之
    外觀、形式一致，僅日期、金額不同）。又偽造之「法務部
    行政執行署臺北執行處凍結管制命令章」印章一枚、「檢察
    執行處鑑」公印一枚，係證人丙○○或被告二人供本案犯罪
    所用之物，雖未扣案，惟並無證據證明業已滅失，依刑法第
    二百十九條規定併予宣告沒收。至扣案之門號000000
    0000號SIM卡一枚，為彭聖評所申請，有臺灣高等法院
    網路資料查詢表在卷可憑（見臺灣高等法院九十八年度上訴
    字第一號刑事卷宗第三十四、三十五頁），復無證據證明為
    被告二人或證人丙○○所有之物，亦非屬違禁物，爰不另為
    沒收宣告，附此敘明。
據上論斷，應依刑事訴訟法第二百九十九條第一項前段，刑法第
二十八條、第一百五十八條第一項、第二百十六條、第二百十一
條、第二百十二條、第三百三十九條第一項、第五十五條、第二
百十九條、第三十八條第一項第三款，刑法施行法第一條之一第
一項、第二項前段，判決如主文。
本案經檢察官林彥均到庭執行職務
中    華    民    國    99    年    10    月    12    日
                  刑事第十一庭  審判長法  官  蔡守訓
                                      法  官  詹慶堂
                                      法  官  黃紹紘
以上正本證明與原本無異。
如不服本判決應於收受送達後十日內向本院提出上訴書狀，並應
敘述具體理由；其未敘述上訴理由者，應於上訴期間屆滿後二十
日內向本院補提理由書（均須按他造當事人之人數附繕本）「切
勿逕送上級法院」。告訴人或被害人如對於本判決不服者，應具
備理由請求檢察官上訴，其上訴期間之計算係以檢察官收受判決
正本之日期為準。
                                      書記官  陳靜君
中    華    民    國    99    年    10    月    18    日
附表：
┌──┬──────────────────────┬──────────┐
│編號│應沒收之公印文及數量                        │備            註    │
├──┼──────────────────────┼──────────┤
│一  │偽造九十五年八月十五日「臺北地檢署監管科」收│未扣案。            │
│    │據上偽造之「法務部行政執行署臺北執行處凍結管│                    │
│    │制命令章」印文壹枚、「檢察執行處鑑」公印文壹│                    │
│    │枚。                                        │                    │
├──┼──────────────────────┼──────────┤
│二  │偽造九十五年八月十六日「臺北地檢署監管科」收│偽造公文書影本見九十│
│    │據上偽造之「法務部行政執行署臺北執行處凍結管│六年度偵字第一六九五│
│    │制命令章」印文壹枚、「檢察執行處鑑」公印文壹│三號偵查卷宗第三十頁│
│    │枚。                                        │                    │
└──┴──────────────────────┴──────────┘
附錄本案論罪科刑所犯法條全文
刑法第一百五十八條
冒充公務員而行使其職權者，處三年以下有期徒刑、拘役或五百
元以下罰金。
冒充外國公務員而行使其職權者，亦同。
刑法第二百十一條
偽造、變造公文書，足以生損害於公眾或他人者，處一年以上七
年以下有期徒刑。
刑法第二百十二條
偽造、變造護照、旅券、免許證、特許證及關於品行、能力服務
或其他相類之證書、介紹書，足以生損害於公眾或他人者，處一
年以下有期徒刑、拘役或三百元以下罰金。
刑法第二百十六條
行使第二百十條至第二百十五條之文書者，依偽造、變造文書或
登載不實事項或使登載不實事項之規定處斷。
刑法第三百三十九條
意圖為自己或第三人不法之所有，以詐術使人將本人或第三人之
物交付者，處五年以下有期徒刑、拘役或科或併科一千元以下罰
金。
以前項方法得財產上不法之利益或使第三人得之者，亦同。
前二項之未遂犯罰之。

司法院資訊處製作；財團法人民間司法改革基金會備份。
